---
title: "Variables aleatorias discretas y distribuciones de probabilidad parte 1.1"
author: "Ivania Elena Guzmán Madriaga"
output: 
  html_document: 
    theme: darkly
    toc : true
    toc_float : true
---
<style>
  h1, h2, h3, h4, h5, h6 {
    color: blueviolet;
  }
</style>

## Variable aleatoria discreta

Las variables aleatorias discretas son variables aleatorias cuyo intervalo de
valores es finito o contablemente infinito.

## 1.Distribuciones de probabilidad

Una distribución de probabilidad describe como se distribuye una variable aleatoria 
en un conjunto de valores potenciales, donde también encontramos el caso en el que 
la variable tome un valor determinado. En otras palabras, es una función que asigna 
a cada suceso definido sobre la variable la probabilidad de que el suceso ocurra.


### Ejemplo

Supongamos que la probabilidad de que un estudiante apruebe un examen de lenguaje es de 0.6. 
¿Cuál es la probabilidad de que exactamente 3 alumnos aprueben?
```{r}
#  Si la probabilidad de que al dar el examen un estudiante aprueben es 0.6, para 3 es
prob = 0.6*0.6*0.6
prob
```
## 2.Funciones de densidad (o masa) de probabilidad

La  <span style="color:blueviolet">función de densidad de probabildad f(x)</span> mide la probabilidad de que la variable aleatoria tome valores específicos, es decir, asigna 
a cada valor posible que pueda tomar la variable su probabilidad. 
Se puede representar mediante una tabla o una o función de masa probabilidad.

La función de densidad de probabilidad cumple con las siguientes probabilidaes:

(1) $$ f(x_i) \geq 0$$
(2) $$ \sum\limits_{i=1}^{n} f(x_i) = 1 $$
(3) $$ f(x_i) = P(X = x_i) $$ 

## 3.Función de distribución acumulada

Es un método alternativo para describir la distribución de probabilidad de una 
variable aleatoria es mediante probabilidades acumuladas como P(X ≤ x). Además, 
las probabilidades acumuladas se pueden usar para encontrar la función de densidad (o masa)
de probabilidad de una variable aleatoria discreta.

Puede ser denotada como:

(1) $$ F(x) = P(X \leq x) = \sum_{x_i \leq x} f(x_i) $$
(2) $$0 \leq F(x) \leq 1$$
(3) $$ Si \qquad x\leq y, F(x) \leq F(y)$$

## 4.Media y varianza de una variable aleatoria discreta.

Para una <span style="color:blueviolet">función de probabildad</span> se pueden calcular las
siguientes métricas:

<span style="color:blueviolet">Media o valor esperado</span>
$$ \mu = E(x) = \sum_{x} f(x_i) $$

<span style="color:blueviolet">Varianza</span>
$$ \sigma^2 = V(X) = E(X - \mu)^2 = \sum_{x}(X - \mu)^2f(X) = \sum_{x}X^2f(X) - \mu^2$$
<span style="color:blueviolet">Desviación estándar</span>
$$\sigma = \sqrt{\sigma^2}$$

## 5.Ejercicio resuelto

La siguiente tabla muestra la distribución de probabilidad del número de tareas que un empleado puede completar en un día de trabajo en una empresa.


| N° tareas completadas | Probabilidad |
|----|-----------|
|  0 |      0.05 |
|  1 |      0.15 |
|  2 |      0.30 |
|  3 |      0.35 |
|  4 |      0.10 |
|  5 |      0.05 |

```{r}
# Definición
# Creamos vectores que contengan la info
num_tareas <- c(0, 1, 2, 3, 4, 5)
prob <- c(0.05, 0.15, 0.30, 0.35, 0.10, 0.05)
# Creamos el data frame
data <- data.frame("Numero de tareas completadas" = num_tareas,"Probabilidad" = prob)

# Promedio
prom = sum(prob*num_tareas)
varianza = sum(num_tareas^2*prob) - prom^2
desviacion = sqrt(varianza)
prom
varianza
desviacion
```

## Bibliografía
  [1] Montgomery, D. C., & Runger, G. C. (2018). Applied statistics and probability for engineers (7th ed.). Wiley.