---
title: "Distribución de Bernoulli"
output: 
  html_document:
    theme : darkly
---

```{r setup, include=FALSE}
knitr::opts_chunk$set(echo = TRUE)
library(Rlab)
```

* ***IMPORTANTE*** : Tener la librería Rlab

# Problema

Tengo una bolsa llena de dulces de diferentes colores. Dentro de está hay 4 mentitas ***verdes***, 6 caramelos ***rojos*** y 3 dulces ***negros***.


- ¿Cual es la probabilidad de al meter la mano a la bolsa y obtener un dulce negro?



- ¿Y rojo o verde?


<br>
<br>
<br>

SOL 1 :

Son un total de 13 dulces de donde nos interesa revisar la probabilidad de que $P(X = 3)$


```{r, echo=TRUE}
negro <- dbern(1,3/13, log = FALSE)

cat(paste("La probabilidad de comer un dulce negro es ", negro))

```


<br>
<br>
<br>


SOL 2 :
Son un total de 13 dulces de donde nos interesa revisar la probabilidad de que $P(X = 10)$

```{r, echo=TRUE}
red_green <-dbern(1, 10/13, log = FALSE)

cat(paste("La probabilidad de comer un dulce rojo o verde es ", negro))
```

