---
title: "Distribución de Binomial Negativa y Geométrica"
output: 
  html_document:
    theme : darkly
---

```{r setup, include=FALSE}
knitr::opts_chunk$set(echo = TRUE)
library(Rlab)
```

* ***IMPORTANTE*** : Tener la librería Rlab

# Distribución Geométrica

Enunciado :


Un estudiante está postulando a beneficios para su educación superio, pero esta vez se hará por sorteo. Se realizarán sorteos periodicamente, en un sorteo el estudiante tiene un 10% de probabilidades de ganar sus beneficios. ¿Cual es la probabilidad de que al 3er sorteo gane los beneficios?¿Y al 10mo?



SOL : 


Para el del 3er sorteo se hace los siguiente : 

```{r, echo=TRUE}

# Probabiliad de ganar

ganar <- 0.1


# Probabilidad de ganar al 3er sorteo

tercer <- dgeom(3, prob = ganar)
#PROBABILIDAD DE GANAR BENEFICIOS AL 3ER SORTEO :
tercer

```

```{r, echo=TRUE}

# Probabilidad de ganar al 10mo sorteo

decimo <- dgeom(10, prob = ganar)
#PROBABILIDAD DE GANAR BENEFICIOS AL 10mo SORTEO :
decimo

```
<br>
<br>
<br>
<br>
<br>

# Distribución Binomial Negativa

En una industria de procesadores, cada procesador tiene una probabilidad de 0.7 de pasar un control de calidad. Calcular la probabilidad de que al revisar 7 procesadores 5 pasen el control de calidad.

* Asuma que los resultados del control de diferentes procesadores diferentes son independientes.


```{r, echo=TRUE}
#Datos 
pasar_control <- 0.7
n_controles <- 7
minimo <- 5

resultado <- dnbinom(n_controles-minimo,minimo,pasar_control)

cat(paste("La probabilidadad de que al revisar 7 procesadores 5 pasen el control de calidad es :  ","\n", resultado))




```



