---
title: "Distribución de Poisson"
output: 
  html_document:
    theme : darkly
---

```{r setup, include=FALSE}
knitr::opts_chunk$set(echo = TRUE)
library(Rlab)
```

* ***IMPORTANTE*** : Tener la librería Rlab

# Distribución de Poisson

Enunciado :

En un centro deportivo los atletas sufren de accidentes en una tasa de 1 lesión cada 3 semanas. ¿Cuál es la probabilidad de que la próxima semana dos atletas se lesionen?¿Cuál es la probabilidad de que la próxima semana a lo más tres atletas se lesionen?¿Y dentro de las siguientes 2 semanas que se lesionen 7 atletas?



SOL : 

```{r, echo=TRUE}
#Pregunta 1
x <- 2 # Dos accidentes en la siguiente semana
lambda <- 1/3 # Corresponde a la media de accidentes para este caso es lesiones/semanas

# Se quiere saber P(X = 2)

resultado1 <- dpois(x, lambda = lambda)

cat(paste("La probabilidad de que la siguiente semana se lesionen dos atletas es  "), resultado1)





#Pregunta 2
# Se quiere saber P(X <= 3)

resultado2 <- ppois(3, lambda = lambda)

cat(paste("La probabilidad de que la siguiente semana se lesionen a lo más 3 atletas es  "), resultado2)

#Pregunta 3
# Se quiere saber P(X <= 3), pero ahora son dos semnas por lo tanto lambda cambia
lambda <- lambda * 2 # Multiplicado por dos que son las semanas 
resultado3 <- ppois(3, lambda = lambda)

cat(paste("La probabilidad de que la siguientes dos semanas se lesionen 3 atletas es"), resultado3)


```

