---
title: "Distribución Uniforme Discreta "
output: 
  html_document:
    theme: darkly
  
---

```{r setup, include=FALSE}
knitr::opts_chunk$set(echo = TRUE)
library(ggpubr)
library("extraDistr")
```
* ***PARA ESTA SECCIÓN ES NECESARIO TENER LA LIBRERIA extraDistr***

El puesto de papas fritas "Faraona" puede generar al día entre $100 mil y 200 mil pesos en el dia, estas ganancias siguen una distribución uniforme discreta.

- ¿ Probabilidad de que gane menos de $ 150 mil?


- ¿ Probabilidad de que sea mayor o igual a 120 mil?

<br>
<br>
<br>
En la pregunta 1 se pide $P(X \leq 150 mil)$ y para lo cual es conveniente calcular la probabilidad acumulada, es decir, utilizar prefijo p :


```{r, echo=TRUE}

resultado1 = pdunif(q = 150, min =100, max = 200, lower.tail = FALSE )
cat(paste("Y la probabilidad de que sea menor a 150 mil es de  ",resultado1))

# No es 50% pero se acerca bastante


```
<br>
<br>
<br>
En la pregunta 2 se pide $P(X \geq 120mil)$, para lo cual utilizaremos dunif:

```{r, echo=TRUE}
resultado2 = pdunif(q = 120, min =100, max = 200, lower.tail = FALSE )
cat(paste("Y la probabilidad de que sea mayor o igual a 120 mil es de  ",resultado2))

#Nuevamente, casi el 80%, planteo pregunta ¿A que se debe esto?

```
<br>
<br>
<br>