---
title:     "Estadística descriptiva (Parte I) "
author: | 
  | Ivania Elena Guzmán
  | Manuel Villalobos Cid
  | Deparamento de Ingeniería Informática, Universidad de Santiago de Chile 
bibliography: references.bib  
output:
  rmdformats::readthedown:
    highlight: kate
  html_document:
    fig_caption: yes
    number_sections: yes
    theme: yeti
    toc: yes
    toc_float:
      collapsed: no
      smooth_scroll: no
css: custom.css
---

```{r setup, include=FALSE}
knitr::opts_chunk$set(echo = TRUE)
```

<style>
body {
text-align: justify;}


#content{
    max-width: 2000px;
    margin-left:300px !important;
}

#table-of-contents{
    width: 600px% !important;
}

</style>

```{r, echo=FALSE}
htmltools::img(src = knitr::image_uri("logo.png"), 
               alt = 'logo', 
               style = 'position:absolute; top:0; left:80%; padding:0px;height:155px;width:150px')
```


<!-- #=========================== -->
<!-- 1. ¿Qué es la estadística descriptiva? -->
<!-- #=========================== -->

# 1. ¿Qué es la estadística descriptiva?

La estadística descriptiva es una rama de la estadística que se centra en la descripción y presentación significativa de datos obtenidos de una muestra o población. Su objetivo es organizar y analizar los datos de manera clara y comprensible, utilizando diagramas, gráficos y tablas para representar visualmente la información.

Este tipo de análisis permite describir una situación con base en los datos disponibles, proporcionando una visión general y detallada de las características y patrones presentes en los datos. El análisis descriptivo no busca hacer inferencias o generalizaciones a una población más amplia, sino que se enfoca en explicar los datos observados en la muestra o población de interés, destacando sus tendencias, distribuciones y relaciones.

# 2. Distribución de frecuencia

La distribución de frecuencia en estadística descriptiva es una tabla que resume la frecuencia con la que ocurren los diferentes valores o rangos de datos en un conjunto de observaciones. Muestra cuántas veces aparece cada valor y facilita la identificación de patrones y características importantes en los datos.

## 2.1 Frecuencia absoluta
Número de veces que cada variable $i$ aparece en la muestra o población.

## 2.2 Frecuencia relativa
Porcentaje asociado a la frecuencia absoluta.

## 2.3 Frecuencia acumulada 
Suma de todos los valores iguales o menores al que está siendo analizado.

## 2.4 Frecuencia relativa acumulada
Porcentaje asociado a la frecuencia acumulada

> **Actividad 1** 
>
Representar la distribución de frecuencias de las calificaciones utilizando un histograma:

```{r}
# Cargar librerías necesarias
library(plotly)

# Datos de la encuesta
calificaciones = c(85, 78, 92, 67, 80, 89, 70, 95, 83, 79)

# Crear el histograma interactivo con plotly
plot_ly(x = calificaciones, type = "histogram", histnorm = "probability", marker = list(color = "skyblue"), 
        xbins = list(size = 5), 
        title = "Distribución de Calificaciones",
        xaxis = list(title = "Calificaciones"),
        yaxis = list(title = "Probabilidad")) %>%
  layout(showlegend = FALSE)

```

> **Actividad 2** 
>
Crear un gráfico de barras para comparar la cantidad de estudiantes masculinos y femeninos en la muestra:

```{r}
# Datos de la encuesta
genero = c("Masculino", "Femenino", "Masculino", "Femenino", "Femenino", "Masculino", "Masculino", "Femenino", "Femenino")

# Crear una tabla de frecuencias para el género
tabla_genero = table(genero)

# Crear el gráfico de barras interactivo con plotly
plot_ly(x = names(tabla_genero), y = tabla_genero, type = "bar", marker = list(color = c("blue", "pink")),
        title = "Distribución de Género",
        xaxis = list(title = "Género"),
        yaxis = list(title = "Cantidad")) %>%
  layout(showlegend = FALSE)

```


> **Actividad 3** 
>
Supongamos que hemos realizado una encuesta a un grupo de personas sobre su identidad de género, y las opciones de género son "Masculino", "Femenino" y "No binario". Queremos representar la distribución de género utilizando un gráfico de torta, y utilizaremos los colores de la bandera lésbica (naranja, blanco y rosa) para las diferentes secciones del gráfico.

```{r}
# Datos de la encuesta
genero = c("Masculino", "Femenino", "Masculino", "No binario", "Femenino", "Masculino", "Femenino", "No binario", "Femenino", "Femenino")

# Crear una tabla de frecuencias para el género
tabla_genero = table(genero)

# Definir una paleta de colores personalizada que combina con los otros gráficos
colores_personalizados = c("skyblue", "pink", "purple")

# Crear el gráfico de torta interactivo con plotly
plot_ly(labels = names(tabla_genero), 
        values = tabla_genero, 
        type = "pie", 
        marker = list(colors = colores_personalizados),
        textinfo = "label+percent",  # Mostrar etiquetas y porcentaje
        textposition = "inside",     # Posición del texto (dentro del pedazo)
        insidetextfont = list(size = 14, color = "white"),  # Estilo del texto dentro del pedazo
        hoverinfo = "text",          # Mostrar texto al hacer hover
        hovertext = paste(names(tabla_genero), ": ", tabla_genero),  # Texto al hacer hover
        title = "Distribución de Género") %>%
  layout(showlegend = FALSE)
```


# 3. Medidas de posición: tendencia central 

## 3.1 Media aritmética
suma de todos los valores de una variable dividida por el número de observaciones.

> **Actividad**
>
Dados los siguientes datos: 10, 15, 20, 25, 30. Calcula la media aritmética.

```{r}
# Datos
datos = c(10, 15, 20, 25, 30)

# Calcular la media aritmética
media_aritmetica = mean(datos)

# Imprimir el resultado
print(media_aritmetica)

```

## 3.2 Media aritmética ponderada
Aplica cuando la importancia de cada observación es diferente y se aplican pesos.

> **Actividad**
>
Supongamos que tienes una lista de precios de productos y sus respectivas cantidades vendidas. Calcula la media aritmética ponderada del precio de los productos vendidos, utilizando las cantidades como ponderaciones.
Precios de productos: 50, 80, 65, 100, 120
Cantidades vendidas: 10, 15, 8, 20, 12

```{r}
# Datos
precios_productos = c(50, 80, 65, 100, 120)
cantidades_vendidas = c(10, 15, 8, 20, 12)

# Calcular la media aritmética ponderada
media_ponderada = sum(precios_productos * cantidades_vendidas) / sum(cantidades_vendidas)

# Imprimir el resultado
print(media_ponderada)

```




## 3.3 Madia aritmética para datos discretos agrupados
Se basa en los datos de frecuencia

> **Actividad**
>
Dada la siguiente tabla de frecuencias, calcula la media aritmética para datos discretos agrupados:
>
| Intervalo | Frecuencia |
|-----------|------------|
| 10 - 20   | 5          |
| 20 - 30   | 8          |
| 30 - 40   | 12         |
| 40 - 50   | 7          |


```{r}
# Datos
intervalos = c("10 - 20", "20 - 30", "30 - 40", "40 - 50")
frecuencias = c(5, 8, 12, 7)

# Calcular la media aritmética para datos discretos agrupados
puntos_medios = c(15, 25, 35, 45)  # Calcula los puntos medios de cada intervalo
suma_productos = sum(puntos_medios * frecuencias)
n = sum(frecuencias)

media_aritmetica_discreta = suma_productos / n

# Imprimir el resultado
print(media_aritmetica_discreta)

```

# 4. Medidas de posición: cuantiles

## 4.1 Cuantiles
Cuantiles que se multiplican por un cuarto del conjunto de datos.

> **Actividad**
>
Supongamos que tienes las siguientes edades de un grupo de personas: 25, 28, 30, 32, 35, 36, 38, 40, 45, 50. Calcula los cuantiles que se multiplican por un cuarto del conjunto de datos.

```{r}
# Datos
edades = c(25, 28, 30, 32, 35, 36, 38, 40, 45, 50)

# Calcular los cuantiles
cuantiles = quantile(edades, probs = 1:3/4)

# Imprimir los cuantiles
print(cuantiles)

```


## 4.2 Deciles
Cuantiles que se multiplican por un décimo del conjunto de datos.

> **Actividad**
>
Supongamos que tienes los siguientes datos de ventas diarias de una tienda: 1000, 1200, 1300, 1400, 1500, 1600, 1700, 1800, 1900, 2000. Calcula los deciles que se multiplican por un décimo del conjunto de datos.

```{r}
# Datos
ventas_diarias = c(1000, 1200, 1300, 1400, 1500, 1600, 1700, 1800, 1900, 2000)

# Calcular los deciles
deciles = quantile(ventas_diarias, probs = 1:9/10)

# Imprimir los deciles
print(deciles)

```



## 4.3 Percentiles
Cuantiles que se multiplican por un céntimo del conjunto de datos.

> **Actividad**
>
Supongamos que tienes los siguientes datos de tiempos de respuesta de un servidor (en milisegundos): 50, 55, 60, 65, 70, 75, 80, 85, 90, 95. Calcula los percentiles que se multiplican por un céntimo del conjunto de datos.

```{r}
# Datos
tiempos_respuesta = c(50, 55, 60, 65, 70, 75, 80, 85, 90, 95)

# Calcular los percentiles
percentiles = quantile(tiempos_respuesta, probs = 1:99/100)

# Imprimir los percentiles
print(percentiles)

```

