---
title:     "Estimaci贸n de par谩metros por intervalo"
author: | 
  | Ivania Elena Guzm谩n
  | Manuel Villalobos Cid
  | Deparamento de Ingenier铆a Inform谩tica, Universidad de Santiago de Chile 
bibliography: references.bib  
output:
  rmdformats::readthedown:
    highlight: kate
  html_document:
    fig_caption: yes
    number_sections: yes
    theme: yeti
    toc: yes
    toc_float:
      collapsed: no
      smooth_scroll: no
css: custom.css
---

```{r setup, include=FALSE}
knitr::opts_chunk$set(echo = TRUE)
```

<style>
body {
text-align: justify;}


#content{
    max-width: 2000px;
    margin-left:300px !important;
}

#table-of-contents{
    width: 600px% !important;
}

</style>

```{r, echo=FALSE}
htmltools::img(src = knitr::image_uri("logo.png"), 
               alt = 'logo', 
               style = 'position:absolute; top:0; left:80%; padding:0px;height:155px;width:150px')
```


<!-- #=========================== -->
<!-- 1. Estimaci贸n de intervalos de confianza -->
<!-- #=========================== -->

# 1. Estimaci贸n de intervalos de confianza

## 1.1 Intervalo de confianza sobre la media de una distribuci贸n normal, varianza conocida
Es el rango estimado que incluye la media poblacional con cierto nivel de confianza, basado en una muestra aleatoria y con varianza conocida. En otras palabras son intervalos acotados a dos valores sim茅tricos que indican un porcentaje determinado.

Para estimaci贸n puntual tenemos que:

*  = par谩metros de inter茅s (,虏) -> $\hat{\theta}$

Para estimaci贸n por intervalo tenemos:

* $\hat{\theta}$ = par谩metros de inter茅s ($\overline{x}$ ,虏) -> ($\hat{\theta}$ - $\alpha$ ; $\hat{\theta}$ + $\alpha$)

>  **Actividad 1**
>
La duraci贸n en horas de las bombillas de una cierta marca se ajusta a una distribuci贸n N(3000, 1000). 驴Calcular el intervalo de confianza del 80%?

```{r}
# P(Z=<z) = 0.8 + 0.1
IC = qnorm(0.9)
IC 
```

> **Actividad 2**
>
Para una muestra aleatoria de 250 nadadores de esa ciudad se ha obtenido un tiempo medio de entrenamiento de 180 minutos. Calcule el intervalo de confianza al 90%.

```{r}
# 0.1/2 = 0.05
# P(Z=<z) = 0.9 + 0.05
z = qnorm(0.95)
z
```
