---
title: "Combinaciones"
output: 
  html_document:
    theme : darkly
---

```{r setup, include=FALSE}
knitr::opts_chunk$set(echo = TRUE)
library(combinat)

```
Aquí ***NO*** importa el orden . La librería ***combinat*** también tiene una función para _***generar***_ combinaciones, es decir, que si realmente queremos solo saber el total de combinaciones de una situación, no sería muy conveniente realizarlo con volúmenes de conjuntos muy grandes. Es por esto que a continuación está implementada una función que entrega el número de combinaciones a generar de una población tamaño n y muestra.

```{r, echo=TRUE}
mi_combinatoria <- function(n,r){
    resultado = factorial(n)/(factorial(n-r)*factorial(r))
    return(resultado)
}

```

## Ejemplo

Andy tiene 8 pantalones diferentes pero para un viaje solo puede llevar cuatro, ¿Cuáles son las posibles combinaciones para llevar en el viaje de Andy?

```{r, echo=TRUE}
pantalones <- c("A","B","C","D","E","F","G","H")


#Utilizando la función implementada 

resultado <- mi_combinatoria(length(pantalones), 4)

resultado

#Ahora con la función de la librería combinat
resultado2 <- combn(pantalones, 4)
resultado2

#Algo burdo no? imagina que pasaría si aumentará el número de pantalones de Andy

```







# Bibliografía
  [1] Montgomery, D. C., & Runger, G. C. (2018). Applied statistics and probability for engineers (7th ed.). Wiley.
